臺灣基隆地方法院刑事判決
108年度侵訴字第9號
公  訴  人  臺灣基隆地方檢察署檢察官
被      告  陳世謀
0000000000000000
0000000000000000
0000000000000000
輔  佐  人  黃秋菊
0000000000000000
0000000000000000
選任辯護人  吳俊賢律師（法律扶助律師）

上列被告因妨害性自主案件，經檢察官提起公訴（107年度偵字
第5391號），本院判決如下：
    主    文
陳世謀對精神障礙之人犯強制性交罪，處有期徒刑參年拾月。
    犯罪事實
一、陳世謀前因妨害性自主案件，經臺灣板橋地方法院（現改名
    為臺灣新北地方法院）以96年度訴字第3408號判決判處有期
    徒刑3年8月共2罪，應執行有期徒刑6年，並應於刑之執行完
    畢或赦免後，令入相當處所，施以監護3年確定。另經同院
    於民國102年4月12日以102年度聲字第1263號裁定命陳世謀
    應於刑之執行完畢後入相當處所施以強制治療至其再犯危險
    顯著降低為止確定。嗣陳世謀於102年8月14日縮刑期滿執畢
    出監後，即依上開裁定入法務部矯正署台中監獄培德醫院執
    行刑後強制治療。其後臺灣新北地方法院以105年度聲療停
    字第1號裁定停止強制治療，陳世謀因此於105年8月5日由臺
    灣新北地方檢察署接押至基隆市○○區○○○路00號南光精神科
    醫院（下稱南光醫院）執行刑後監護之保安處分。
二、陳世謀於南光醫院執行監護之保安處分期間，知悉於同寢室
    之室友代號0000甲000000（下稱A男，真實姓名年籍詳卷）
    係中度智能障礙而領有輕度身心障礙手冊，且在南光醫院執
    行監護處分，為精神障礙之人，竟基於對精神障礙、心智缺
    陷之人犯強制性交之犯意，於107年8月27日上午12時至下午
    2時許某時，在南光醫院寢室，不顧A男哭泣與出言拒絕，違
    反A男之意願，強行脫掉A男褲子後，並以陰莖強行插入A男
    肛門，對A男為強制性交行為1次得逞。嗣A男將遭性侵害之
    事告知南光醫院管理員，管理員詢問陳世謀確有上開強制性
    交行為，由醫院於107年8月29日轉知A男家屬並報警，始循
    線查悉上情。
三、案經基隆市警察局移送臺灣基隆地方檢察署檢察官偵查起訴
    。
    理    由
一、程序事項：
    按行政機關、司法機關及軍法機關所製作必須公示之文書，
    不得揭露被害人之姓名、出生年月日、住居所及其他足資識
    別被害人身分之資訊，性侵害犯罪防治法第12條第2項定有
    明文。因本院製作之判決係屬必須公示之文書，為免揭露被
    害人A男之身分，依上開規定，對於足資識別被害人A男身分
    之資訊均予以隱匿。
二、證據能力：
    本判決以下所引用被告陳世謀以外之人於審判外之陳述，檢
    察官、被告及其辯護人均不爭執其證據能力，且迄至言詞辯
    論終結前亦未聲明異議，本院審酌上開陳述作成之情況並無
    違法不當之情形或證明力明顯過低之瑕疵，爰依刑事訴訟法
    第159條之5第1項及第2項規定，認均得為證據。再本判決以
    下所引用之非供述證據，檢察官、被告及其辯護人均未表示
    排除前開證據之證據能力，本院審酌前開非供述證據並無證
    據證明係公務員違背法定程序所取得，亦無顯不可信之情況
    與不得作為證據之情形，爰依刑事訴訟法第158條之4規定反
    面解釋、第159條之4規定，認均得為證據。
三、事實認定：
    上開犯罪事實，業據被告於警詢、偵訊及本院審理時均坦承
    不諱，核與證人即被害人A男於偵訊時之指訴、證人A男之大
    姊（代號0000甲000000A，真實姓名年籍詳卷）、A男之母（
    真實姓名年籍詳卷）、南光醫院醫師乙○○於警詢、偵訊之證
    述情節相符，並有現場照片12張在卷可稽，足認被告上開任
    意性自白與事實相符，堪以採信，本案事證明確，被告前開
    犯行堪以認定，應依法論科。
四、論罪科刑：
  ㈠核被告所為，係犯刑法第222條第1項第3款對精神障礙之人犯
    強制性交罪。
  ㈡按犯罪若有情輕法重之情形者，裁判時本有刑法第59條酌量
    減輕其刑規定之適用（司法院釋字第263號解釋意旨可參）
    。從而其「情輕法重」者，縱非客觀上足以引起一般同情，
    惟經參酌該號解釋並考量其犯罪情狀及結果，適用刑法第59
    條之規定酌減其刑，應無悖於社會防衛之刑法機能（最高法
    院81年度台上字第865號判決意旨）。又按刑之量定，為求
    個案裁判之妥當性，法律固賦予法院裁量權，但此項裁量權
    之行使，除應依刑法第57條規定，審酌行為人及其行為等一
    切情狀，為整體之評價，並應顧及比例原則與平等原則，使
    罪刑均衡，輕重得宜，以契合社會之法律感情。又刑法第59
    條規定犯罪之情狀可憫恕者，得酌量減輕其刑，其所謂「犯
    罪之情狀」，與同法第57條規定科刑時應審酌之一切情狀，
    並非有截然不同之領域，於裁判上酌減其刑時，應就犯罪一
    切情狀（包括第57條所列舉之10款事項），予以全盤考量，
    審酌其犯罪有無可憫恕之事由（即有無特殊之原因與環境，
    在客觀上足以引起一般同情，以及宣告法定低度刑，是否猶
    嫌過重等等），以為判斷。茲查：被告對中度智能障礙之被
    害人A男為上開強制性交犯行，致被害人因此身心受創，所
    為實應予非難，被告所為固無足取，惟被告本身亦有輕度智
    能障礙，有中華民國身心障礙手冊在卷可稽（見107年度偵
    字第5391號卷第47頁），被告之母即輔佐人於本院審理中稱
    請讓被告至醫院治療，對比入監來講對被告來說比較好等語
    （見本院卷第307至308頁），被害人家屬即證人0000甲0000
    00A於偵查中稱其母表示被害人於先前所犯案件經另案被害
    人原諒，其也願意原諒被告，將心比心給對方機會等語（見
    107年度偵字第5391號卷第28頁），被告應係因一時失慮致
    肇本件犯行，該罪法定本刑為7年以上有期徒刑，被告所為
    固應受責難，然究非極惡無可饒恕之人，且長期入監對被告
    身心狀態是否有益亦非無疑，本院因認就被告所犯上開之罪
    ，倘對被告科以法定最低度之刑，確有過苛，難謂符合罪刑
    相當性及比例原則，因認被告上開犯罪情狀，本院認縱處法
    定最低本刑7年有期徒刑，猶嫌過重，爰依刑法第59條規定
    減輕其刑。
　㈢辯護人雖以被告行為時應有刑法第19條第1、2項之不能辨識
    其行為違法或欠缺依其辨識而行為之能力，或其辨識行為違
    法或依其辨識而行為之能力有顯著降低之情形，惟本件經送
    請臺北榮民總醫院對被告進行精神鑑定，鑑定結果略以：「
    鑑定時，陳員（即被告）表示法官及案母均曾教導不可碰別
    人與不可碰觸的身體部位。依據過去入獄的經驗，陳員也知
    道碰觸他人不可被碰觸的身體部位後，會被警察抓走。本次
    鑑定的心理衡鑑結果顯示，陳員的智商雖落於中度智能障礙
    範圍，但仍具備簡單行為規範的學習能力，也有能力依據後
    果區辨對錯及判斷是否行為。據此，即使陳員容易被同性別
    室友或病友引起性慾，但透過長輩告誡，以及自身過去多次
    入獄經驗，應有能力，且已習得即使有性慾衝動時，也不得
    以強暴方式插入同室病友的肛門。因此，陳員雖有中度智能
    障礙，屬精神障礙或其他心智缺陷，但於107年8月27日上午
    12時至下午2時間為本案行為時，應無不能辨識其行為違法
    或欠缺依其辨識而行為之能力，其辨識行為違法或依其辨識
    而行為之能力，亦無顯著降低之情形」，有臺北榮民總醫院
    精神狀況鑑定書在卷可稽（見本院卷第273至276頁），另參
    酌被告於107年9月6日至警局製作調查筆錄時，可明確描述
    與被害人發生性行為之過程、證人即南光醫院醫師乙○○於10
    7年9月4日至警局製作調查筆錄時稱其於107年8月27日下午2
    時許經護理人員告知而知悉被告性侵害被害人，於詢問被告
    時被告表示承認且抱歉等語、證人即南光醫院生活管理員丙
    ○○於107年9月4日至警局製作調查筆錄時稱其曾問被告為什
    麼做這種事，被告表示對不起等語，有上開被告及證人之警
    詢筆錄在卷可稽（見107年度偵字第5391號卷第9至22頁），
    是被告於本案行為後經證人乙○○、丙○○詢問時均坦承及表示
    歉意，可認被告應清楚認知其行為違法，亦無不能依其辨識
    而行為之能力，故本案尚無依刑法第19條第1、2項減輕或免
    除其刑之情狀。
  ㈣爰審酌被告不顧被害人為中度智能障礙之弱勢，為滿足自己
    一時性慾，竟以前揭強暴之方式，恣意對被害人為本案強制
    性交犯行，侵害被害人之性自主權，嚴重影響其身心健全發
    展，實應給予相當之責難；又被告犯後雖坦承犯行，惟未能
    與被害人達成和解之犯後態度，及其素行、於警詢中自述教
    育程度為高職畢業（啟智班）、現為無業，家庭經濟狀況小
    康，領有輕度智能障礙之身心障礙手冊等一切情狀，量處如
    主文所示之刑。
據上論斷，依刑事訴訟法第299條第1項前段，刑法222條第1項第
3款、第59條，判決如主文。
本案經檢察官楊淑芬提起公訴，檢察官謝雨青、江柏青到庭執行
職務。
中    華    民    國   110    年    5     月     4    日
                  刑事第二庭  審判長  法  官  王福康
                                      法  官  施添寶
                                      法  官  李  岳
以上正本證明與原本無異。
如不服本判決應於收受送達後20日內向本院提出上訴書狀，並應
敘述具體理由；其未敘述上訴理由者，應於上訴期間屆滿後20日
內向本院補提理由書(均須按他造當事人之人數附繕本)「切勿逕
送上級法院」。
中　　華　　民　　國　　110 　年　　5 　　月　　4 　　日
                                      書記官  劉筱蘋
附錄本判決論罪科刑法條：
中華民國刑法第222條
犯前條之罪而有下列情形之一者，處 7 年以上有期徒刑：
一、二人以上共同犯之者。
二、對未滿十四歲之男女犯之者。
三、對精神、身體障礙或其他心智缺陷之人犯之者。
四、以藥劑犯之者。
五、對被害人施以凌虐者。
六、利用駕駛供公眾或不特定人運輸之交通工具之機會犯之者。
七、侵入住宅或有人居住之建築物、船艦或隱匿其內犯之者。
八、攜帶兇器犯之者。
前項之未遂犯罰之。